【裁判字號】    92,台非,380
【裁判日期】    921113
【裁判案由】    違反毒品危害防制條例
【裁判全文】
最高法院刑事判決                                九十二年度台非字第三八○號
    上訴人  最高法院檢察署檢察總長
    被  告  甲○○
右上訴人因被告違反毒品危害防制條例案件，對於本院中華民國八十八年九月十六日
第三審確定判決（八十八年度台上字第五二○八號，起訴案號：台灣高雄地方法院檢
察署八十七年度偵字第二四四一七號），認為違法，提起非常上訴，本院判決如左：
    主  文
上訴駁回。
    理  由
非常上訴理由稱：「按刑法第四十七條規定之累犯，必須曾受有期徒刑之執行完畢，
或受無期徒刑或有期徒刑一部之執行而赦免後，五年以內再犯有期徒刑以上之罪者為
限，始得加重其刑。所謂執行完畢，除在監獄執行期滿者外，如為假釋出獄，須在無
期徒刑滿十五年，或在有期徒刑所餘刑期內，未經撤銷假釋者，其未執行之刑，始以
已執行論。若為二以上有期徒刑併執行時，假釋所定最低應執行之期間，合併計算之
；其所餘刑期（即假釋期間），亦應合併計算，必於該期間內未經撤銷假釋，未執行
之刑，始以已執行論。從而，不論假釋出獄前所執行之期間是否已逾其中任一有期徒
刑之刑期，亦不論嗣後其假釋有無被撤銷，在假釋期間內，均應認有期徒刑尚未執行
完畢，則其於執行逾其中任一有期徒刑之刑期後五年內之假釋期間，再犯有期徒刑以
上之罪者，仍不應論以累犯。此就刑法第七十九條第一項、第七十九條之一第一項、
第三項觀之自明（參見最高法院九十一年度台非字第一四四號判決）。本件被告前曾
因恐嚇取財及違反動產擔保交易法案件，分經台灣高雄地方法院八十四年度訴字第一
七五三號及八十五年度易字第一五二五號判決有期徒刑十月及五月確定，嗣經該院八
十五年度聲字第一四一九號裁定，依數罪併罰規定，定其執行刑為一年一月，經高雄
地院檢察署檢察官八十五年度執更字第三七四三號執行指揮書指揮執行，刑期自八十
五年三月十五日起，至八十六年三月二十三日止；其後，被告復因煙毒等案件，經台
灣高雄地方法院八十五年度訴字第二０一號判決應執行有期徒刑二年四月，經台灣高
雄地方法院檢察署檢察官八十五年度執字第六０一二號執行指揮書指揮執行，其刑期
係接續上開八十五年度執更字第三七四三號執行指揮書之刑期合併計算，即自八十六
年三月二十四日起，至八十八年七月二十三日止。嗣於八十六年六月十四日假釋出獄
，除縮短之刑期外，其刑期終結日為八十八年六月二十五日；假釋期間，被告因違反
保安處分執行法規定情節重大，經撤銷假釋，所餘殘刑二年十一日，經台灣高雄地院
檢察署檢察官八十八年度執更字第五九五號執行指揮書指揮執行，刑期自八十八年三
月三十日起，至九十年四月九日止，有各該判決書、裁定書、檢察官執行指揮書可稽
。是被告於八十七年九月中旬某日起至八十七年十月十六日上午十時止，犯本案連續
販賣毒品罪時，上開恐嚇取財、違反動產擔保交易法及煙毒等案所科之有期徒刑，並
未執行完畢，依前揭法條規定，自不得以累犯論處。乃台灣高等法院高雄分院竟以被
告所犯恐嚇取財及違反動產擔保交易法等罪已於八十六年三月二十三日執行完畢，而
論以累犯，顯有適用法則不當之違法。案經被告上訴，原判決竟駁回被告之上訴，維
持第二審法院之判決，其判決自亦違背法令。案經確定，且不利於被告，爰依刑事訴
訟法第四百四十一條、第四百四十三條提起非常上訴，以資糾正」等語。
本院按判決確定後發見該案件之審判係違背法令者，最高法院檢察署之檢察總長得向
最高法院提起非常上訴，為刑事訴訟法第四百四十一條所規定，故依該條規定，非常
上訴係以確定判決為對象。查本件非常上訴，以本院八十八年度台上字第五二○八號
確定判決有判決違背法令之情形提起非常上訴。然查本院上開判決係以該案上訴人甲
○○之第三審上訴，有違背法律上之程式，依刑事訴訟法第三百九十五條前段規定，
從程序上，予以駁回。此項程序上之判決，究與實體上具有既判力之確定判決有別，
是甲○○違反毒品危害防制條例案件，縱有判決適用法則不當之違法，但其違誤者，
亦屬台灣高等法院高雄分院中華民國八十八年六月二十三日八十八年度上訴字第五六
五號之第二審確定判決，而非本院之上開程序判決。非常上訴意旨既未就本院八十八
年度台上字第五二○八號程序判決指摘有何違法之處，逕行對之提起非常上訴，實屬
誤會，難認為有理由，應予駁回。
據上論結，應依刑事訴訟法第四百四十六條，判決如主文。
中      華      民      國    九十二    年     十一     月     十三     日
                              最高法院刑事第四庭
                                  審判長法官  紀  俊  乾
                                        法官  黃  正  興
                                        法官  劉  介  民
                                        法官  洪  明  輝
                                        法官  吳  昆  仁
      右正本證明與原本無異
                                              書  記  官
中      華      民      國    九十二    年     十一     月     十八     日


司法院資訊處製作；財團法人民間司法改革基金會備份。
